臺灣板橋地方法院刑事判決　　　　　　　95年度訴字第2094號
公　訴　人　臺灣板橋地方法院檢察署檢察官
被　　　告　乙○○
　　　　　　　　　（現另案於臺灣臺北監獄臺北分監執行中）
選任辯護人　周承武律師
上列被告因強盜案件，經檢察官提起公訴（95年度偵字第13486
號），本院判決如下：
    主  文
乙○○意圖為自己不法之所有，以恐嚇使人將本人之物交付，處
有期徒刑捌月。
    事  實
一、乙○○前於民國81年間因違反槍砲彈藥刀械管制條例案件，
    經臺灣彰化地方法院於82年7 月22日以81年度訴字第294 號
    判處有期徒刑1 年2 月確定。復於82年間因違反麻醉藥品管
    理條例及竊盜案件，經本院於82年11月11日以82年度易緝字
    第294 號各判處有期徒刑7 月、4 月，應執行有期徒刑9 月
    確定。繼於同年間因違反懲治盜匪條例案件，經本院於83年
    1 月31日以82年度訴字第1289號判處有期徒刑8 年6 月確定
    。又於同年間因竊盜案件，經臺灣臺中地方法院於83年3 月
    23日以82年度訴字第4409號判處有期徒刑10月確定。上開5
    罪，並經裁定應執行有期徒刑11年確定。又於93年間因偽造
    文書案件，經臺灣臺中地方法院於83年11 月30 日以83年度
    易字第5831號判處有期徒刑10月確定，並與上開案件接續執
    行，於87年12月31日假釋出獄，假釋期滿日期為94年9 月7
    日。詎其於假釋期間因違反毒品危害防制條例案件，經裁定
    撤銷假釋，執行殘刑，惟其因拒不到案執行而遭通緝，嗣警
    方於93年11月7 日下午接獲線報，指稱乙○○在臺北縣樹林
    市○○路637 號8 樓之2 友人謝明宗住處，警員乃在該址樓
    下電梯埋伏守候，迨於同日晚上5 時許，乙○○自上址搭乘
    電梯下樓欲離去時，警員潘以鏜等人即跟在乙○○身後，欲
    上前對其進行盤查，乙○○見有人在後跟隨，便拔腿快跑，
    警員潘以鏜迅即自後追趕，雙方距離僅約5 公尺左右，乙○
    ○竟持制式手槍朝追躡其後約5 公尺左右之警員潘以鏜射擊
    ，警員潘以鏜見狀，即機警往右側停放之車輛處閃避，始倖
    免於難（乙○○涉嫌妨害公務、殺人未遂部分，業經臺灣高
    等法院另案判處有期徒刑5 年2 月，並經最高法院判處上訴
    駁回確定。違反槍砲彈藥刀械管制條例部分，業經本院另案
    判處有期徒刑8 年，罰金新臺幣30萬元確定，上開2 案有期
    徒刑部分，並經裁定應執行有期徒刑10年確定，現執行中）
    ，乙○○則趁機逃至設於臺北縣樹林市○○路496 號之「俊
    嘉工業股份有限公司」（下稱俊嘉公司）門口，並手持上開
    制式手槍蹲在俊嘉公司負責人所有自用小客車旁，以躲避警
    察之搜捕，於同日17時30分許，乙○○見甲○○下班自俊嘉
    公司大門走出，發動其所有之車牌號碼FXK-113 號重型機車
    引擎，準備欲騎車離開，邱成金為擺脫員警之追捕，竟意圖
    為自己不法之所有，基於恐嚇取財之犯意，向甲○○稱：「
    你的機車給我騎」等語，致甲○○見乙○○持有上開制式手
    槍而心生畏怖，將機車交付予乙○○，乙○○旋即騎乘上開
    機車逃離，並將機車丟棄於臺北縣新莊市○○路161 巷21號
    前。嗣於93年12月2 日晚上11時50分許，乙○○在臺北縣板
    橋市○○街6 之1 號「經典租車公司」內為警緝獲，扣得上
    開制式手槍1 枝、子彈23顆（已另案執行沒收銷毀），並於
    93 年12 月9 日18時許，帶同警察前往上址尋獲上開機車。
二、案經臺北市政府警察局萬華分局報請臺灣板橋地方法院檢察
    署檢察官偵查起訴。
    理  由
一、按刑事訴訟法第159 條第1 項雖規定，被告以外之人於審判
    　外之言詞或書面陳述，除法律有規定外，不得作為證據。
    惟同法第159 條之5 第1 項已規定，經當事人於審判程序同
    意作為證據，法院審酌該言詞陳述或書面陳述作成時之情況
    ，認為適當者，亦得為證據，此乃第159 條第1 項所容許，
    得作為證據之例外規定之一。經查，本案被告邱成金及辯護
    人、檢察官就本案所調查之證據同意作為證據，是本案經調
    查之證據均有證據能力，合先敘明。
二、上揭犯罪事實，業據被告乙○○於本院審理時自白不諱（見
    本院96年3 月23日審判筆錄），並經證人甲○○於本院審理
    中證述屬實（見本院96年3 月23日審判筆錄），此外，並有
    贓物認領保管單、車籍作業系統- 查詢認可資料各1 紙在卷
    可稽（見臺灣板橋地方法院檢察署94年度偵字第1716號偵查
    卷第13頁、第16頁），足徵被告恐嚇取財之自白與事實相符
    。本件事證明確，被告恐嚇取財之犯行洵堪認定，應依法論
    科。
三、按行為後法律有變更者，適用行為時之法律。但行為後之法
    律有利於行為人者，適用最有利於行為人之法律，刑法第2
    條第1 項定有明文（刑法第2 條係規範行為後法律變更所生
    新舊法律比較適用之準據法，是刑法第2 條本身雖經修正，
    但該條文既屬適用法律之準據法，本身尚無比較新舊法之問
    題，應逕適用裁判時之刑法第2 條規定以決定適用之刑罰法
    律）。又比較時應就罪刑有關之共犯、未遂犯、想像競合犯
    、牽連犯、連續犯、結合犯，以及累犯加重、自首減輕暨其
    他法定加減（如身分加減）與加減例等一切規定，綜其全部
    罪刑之結果而為比較。再從刑附屬於主刑，除法律有特別規
    定者外，依主刑所適用之法律（最高法院95年第8 次刑事庭
    會議決議參照）。查被告行為後，刑法業於94年2 月2 日修
    正公布，並自95年7 月1 日起生效施行，刑法第346 條第1
    項之恐嚇取財罪雖未修正，然刑法第33 條 第5 款有關罰金
    之最低數額部分，刑法分則編各罪所定罰金之貨幣單位原為
    銀元，修正前刑法第33條第5 款規定：「罰金：（銀元）1
    元以上」，而銀元與新臺幣間之折算，依現行法規所定貨幣
    單位折算新臺幣條例規定，以銀元1 元折算新臺幣3 元；修
    正後刑法第33條第5 款則規定：「罰金：新臺幣1 千元以上
    ，以百元計算之」；經比較修正前、後之規定，修正後刑法
    第33條第5 款所定罰金之最低數額，較之修正前提高，自以
    修正前刑法第33條第5 款規定有利於被告，揆諸前揭刑法第
    2 條第1 項前段規定，即應適用修正前之刑法相關規定及罰
    金罰鍰提高標準條例等規定。
四、核被告乙○○所為，係犯刑法第346 條第1 項之恐嚇取財罪
    。公訴人雖認被告係犯刑法第330 條第1 項之加重強盜罪，
    然證人甲○○於本院審理中證述：「（你有無看到被告拿槍
    ？）有。」、「（他當時是拿槍對著你嗎？）不是對著我，
    他是一隻手拿槍，但是左手或右手拿槍我忘了，他蹲著把槍
    拿在胸前，而且槍口是很自然的朝著肩膀的方向。」、「（
    他有無說話？）有，他叫我的機車給他騎，一開始我沒有理
    他，因為當時是冬天，天色比較昏暗，後來他跟我說第2次
    的時候，我看到他手上有拿槍，那時候他手上的槍沒有對著
    我，還是很自然的朝著他自己肩膀的方向，蹲在我老闆的自
    小客車旁邊，我因為看到他手上有槍，所以我就趕快走掉，
    當時我的機車已經發動，被告第1 次在說機車給他騎的時候
    ，我就已經將機車鑰匙插進鑰匙孔在發動。」、「（你說你
    當時趕快走掉，是你自己主動離開還是被告逼你走開？）是
    我主動離開。」、「（當時被告有無任何激烈的動作？）沒
    有，被告只是蹲在那邊。」、「（他距離你多遠？）就是現
    在證人席與辯護人席的距離，約4 、5 步的距離。」、「（
    你是看到被告有槍心理害怕，還是因為他要搶你的機車？）
    我是因為看到他手上有槍所以心理害怕。」、「（從被告第
    1 次向你開口說『你的機車給我騎』，到第2 次也是這麼說
    ，一直到你丟下機車離開現場，被告都維持蹲在你老闆自小
    客車的旁邊，沒有站起來過嗎？）我要離開的時候，他有站
    起來往我的機車移動，他問我有沒有安全帽，當時我只是快
    走了幾步而已，當時我沒有注意到他槍口的方向，也沒有注
    意他手拿槍的位置，也就是沒有注意到槍的部分，在他之前
    蹲的時候，我看到他拿了1 把槍，就是如我剛才所言，槍口
    朝他肩膀的方向，此外我就沒有再注意他有沒有拿別的槍枝
    ，或身體其他部位有何槍枝，被告兩次跟我說要我的機車的
    說法就是用台語對我說『你的機車給我騎』。」、「（他問
    你有沒有安全帽，你如何回答？）我停下來轉頭回答說有，
    他當時已經靠近我的機車，我說我的安全帽放在我的置物箱
    裡面，要被告自己拿。」、「（所以被告第1 次跟你說『你
    的機車給我騎』時，他的手上早就拿著一把槍，朝著肩膀的
    方向，而非一邊說『你的機車給我騎』，一邊拿出槍出來？
    ）我是被告說第2 次的時候，我才回頭看他，他第1 次說的
    時候，我根本連看都沒有看他，所以我回頭看他時，他手上
    就有拿著1 把槍槍口朝著他的肩膀方向，我無法判斷他是不
    是一邊說一邊拿出來，還是早就已經手上拿著槍才如此對我
    說。」、「（他在跟你說『你的機車給我騎』時，不管是第
    1 次的你沒有回應，還是第2 次的你看到他手上拿槍而快步
    離開，被告都維持蹲著的動作，並沒有要站起來的意思嗎？
    ）他都蹲著，沒有要站起來的動作。」、「（所以被告站起
    來朝你的機車前進，是因為你看到他的槍心生害怕而快步離
    開你的機車，且機車鑰匙已經插在機車上？）是。」、「（
    被告在跟你說『你的機車給我騎』兩次時，第1 次和第2次
    的時候，當時你已經坐上機車了嗎？）沒有，我當時人是站
    著在發動機車。」、「（所以你是被告第2 次說話的時候，
    你回頭看到他手上拿著槍枝，心理害怕，才想要快點離開現
    場，且縱使機車給被告騎走也無所謂嗎？）是。」、「（當
    時被告跟你說『你的機車給我騎』這句話的時候，他的語氣
    如何？）他的語氣不會很兇。」、「（你第2 次聽到他說『
    你的機車給我騎』，你轉頭看到他的手上有槍，當時你是否
    能判斷那枝槍是真槍還是玩具槍？）沒有辦法判斷。」、「
    （當時被告跟你說『你的機車給我騎』的時候，他有無說他
    的手上有槍？）沒有。」、「（被告跟你說『你的機車給我
    騎』的時候，有無恐嚇的動作或語氣？）沒有，只是我看到
    槍，心理害怕。」等語（見本院96年3 月23日審判筆錄），
    可知係因證人甲○○見被告手中持有槍枝，而心生畏懼交付
    機車，尚未達不能抗拒之程度，核與刑法第330 條第1 項之
    強盜罪之構成要件不符，公訴人認被告係犯刑法第330 條第
    1 項之加重強盜罪，尚有未洽，惟被告確有為事實欄一所載
    之恐嚇取財犯行，此等基本事實同一，本院自應就恐嚇取財
    部分予以審理，並變更其起訴法條。爰審酌被告之素行、犯
    罪之動機、目的、方法、手段、所生危害及犯後態度等一切
    情狀，量處如主文所示之刑，以示懲儆。
五、扣案具有殺傷力之制式手槍1 枝（含彈匣1 個）、子彈23顆
    ，係違禁物，惟業經本院另案於94年度訴字第1307號刑事案
    件中宣告沒收，並已執行沒收銷毀在案，爰不併予宣告沒收
    ，附此敘明。
據上論斷，應依刑事訴訟法第299 條第1 項前段、第300 條，刑
法第2 條第1 項前段、第346 條第1 項，廢止前罰金罰鍰提高標
準條例第1 條前段，判決如主文。
本案經檢察官郭季青到庭執行職務。
中　　華　　民　　國　　96　　年　　4 　　月　　10　　日
             刑事第十九庭  審判長法  官  許必奇
                                 法  官　陳明偉
　　   　　　　　　　　　　　　　法　官　曾正耀
以上正本證明與原本無異。
如不服本判決，應於判決送達後10日內，向本院提出上訴狀。
                                 書記官  陳淑怡
中　　華　　民　　國　　96　　年　　4 　　月　　10　　日
附錄本案論罪科刑法條：
刑法第346條第1項
意圖為自己或第3 人不法之所有，以恐嚇使人將本人之財物交付
者，處6 月以上、5 年以下有期徒刑，得併科1 千元以下罰金。
